【裁判字號】    90,交上易,330
【裁判日期】    901011
【裁判案由】    過失傷害
【裁判全文】
臺灣高等法院刑事判決                            九十年度交上易字第三三號
    上  訴  人  乙○○
    即  被  告
右上訴人因過失傷害案件，不服臺灣臺北地方法院九十年度交易字第六五八號，中華
民國九十年八月一日第一審判決（起訴案號：臺灣板橋地方法院檢察署八十九年度偵
字第一九五七二號）提起上訴，本院判決如左：
    主  文
原判決撤銷。
乙○○因過失傷害人，處拘役伍拾日，如易科罰金，以佰元折算壹日。緩刑貳年。
    事  實
一、乙○○於民國（下同）八十九年九月二十六日中午十二時四十分許，騎乘牌照號
    碼ＤＪＧ─五○一號機車搭載丙○○，沿臺北縣三峽鎮○○路九八巷內未劃標線
    且限速四十公里之產業道路往三樹路方向行駛，途經三樹路九八巷教師會館外牆
    旁，原應遵守行車速限、靠右行駛，並注意車前狀況，隨時採取必要之安全措施
    ；而當時為晴天、有自然光線之中午，該處視距良好，為平坦乾燥、無缺陷、無
    障礙物之柏油路面，乙○○之意識清楚，所駕車輛之機件正常，尚無不能注意之
    情事，竟疏未注意甲○○○正騎乘牌照ＦＣＰ─八三二號機車由其對向靠右駛來
    ，亦未採取適當之避煞措施，即貿然以時速四十餘公里之速度偏左前駛，旋因閃
    避不及，使其機車左手把擦撞甲○○○所駕機車左前側，致甲○○○人車倒地，
    為此受有右膝多處擦傷、左肩、左手、左足及右手腕多處瘀傷之傷害（丙○○受
    有四肢擦傷、頭部瘀腫等傷害未據告訴）。
二、案經甲○○○訴由臺北縣警察局三峽分局報請臺灣板橋地方法院檢察署檢察官偵
    查起訴。
    理  由
一、上訴人即被告乙○○經合法傳喚雖未到庭，惟被告於右揭時、地騎乘機車與告訴
    人甲○○○所騎機車擦撞之情，業據被告於警訊、偵查、原審坦承，其雖否認有
    何過失，辯稱略以：「已靠右行駛，並向右避讓，係因對方騎在路中，且路太彎
    才閃不過撞到，甲○○○當時未受傷」云云。然查：
(一)、被告乙○○於八十九年九月二十六日中午十二時四十分許，騎乘牌照號碼ＤＪＧ
    ─五○一號機車搭載丙○○，沿臺北縣三峽鎮○○路九八巷內未劃標線且限速四
    十公里之產業道路往三樹路方向行駛，途經三樹路九八巷教師會館外牆旁，疏未
  注意甲○○○正騎乘牌照ＦＣＰ─八三二號機車由其對向靠右駛來，亦未採取適
    當之避煞措施，即貿然以時速四十餘公里之速度偏左前駛，旋因閃避不及，使其
    機車左手把擦撞陳車左前側，致甲○○○人車倒地，為此受有右膝多處擦傷、左
    肩、左手、左足及右手腕多處瘀傷之傷害等情，業據告訴人甲○○○指訴綦詳，
    ，而當時為晴天、有自然光線之中午，該處視距良好，為平坦乾燥、無缺陷、無
    障礙物之柏油路面，並有診斷證明書、道路交通事故調查報告表、舉發違反道路
    交通管理事件通知單各一紙及現場照片十一幀可稽。另告訴人之左肩、左手、左
    足均位於擦撞面，其右膝、右手腕則為左側受力後反向倒地可能受傷之部位，亦
    有卷附財團法人恩主公醫院出具之診斷證明書上記載各該傷勢可查，依所載傷勢
    位置，可見係擦撞於地面所致。且依現場照片所示，告訴人站在路旁指著地上胎
    痕時，其右手猶摀住左肩，而到場處理之警員潘信義亦證稱當時被告、丙○○及
    甲○○○三人均受傷（偵卷第六頁、原審卷第四一頁），且被告亦稱：「（對於
    甲○○○傷單有何意見？）沒有」、「我機車左側手把與甲○○○左側車頭發生
    對撞，致二方均跌倒受傷、車損，我與甲○○○倒在馬路上」（偵卷第六、二四
    頁），可見告訴人被撞倒後，確受有右膝多處擦傷、左肩、左手、左足及右手腕
    多處瘀傷之傷害。
(二)、依卷附照片及交通事故調查報告表現場圖所示，兩車擦撞後分置於靠其原行向右
    側道旁，告訴人所駕機車朝柑園方向停放，其車身左、右側護條脫落，被告之機
    車則反轉停置，其行向原向左彎之產業道路至肇事處已轉直，寬約四公尺餘，路
    面遺有一起點在告訴人之機車後輪旁、距道路右側約三點三公尺，再斷續斜向被
    告之機車停放處延伸之刮地痕。而證人即處理警員潘信義，亦證稱被告當場向警
    員承認由地上刮地痕起點處滑倒等語，且被告亦稱：「該刮地痕係其機車滑倒所
    遺，其於撞擊時有向右閃」（偵卷第六頁、原審卷第八四頁）等語，可見撞擊地
    點係在刮地痕起點左側，衡以被告行至肇事處前原為左彎，其於撞擊前顯係偏左
    行駛無疑，是證人即被告所載之丙○○證稱：「轉彎時對方騎在路中央」等語，
    暨被告辯稱：「當時靠右行駛」云云，即均與事實不符。再依被告所稱：「（你
    當時速度有多少？當時天候能見度如何？）大概時速四十至五十公里」、「我順
    著道路轉彎閃避不及才撞倒她。（當時車速？）約四、五十公里」、「撞到之前
    我有看到對方的機車，我看見對方的時候就如我現在所站的位置到法庭牆壁的距
    離（實際丈量二八四公分），我看見她之後我先煞車再閃避，我當時車速五十幾
    公里，我過彎的時候有減速，我只是稍微按一下就放掉了，所以速度大概還有是
    四十幾公里左右，地上則看不到我的煞車痕，我煞車很輕微所以沒有煞車痕，我
    看見她時我是向右閃的，大概向右偏三十四公分左右，對方的速度不是很快」、
    「我不知沒有劃中線的車道是要靠右行駛，當時我們雙方會相撞，是我們沒有靠
    右行駛及閃避不當才會撞到，我承認當時我車速有點過快，告訴人車子過來的時
    候我沒有看到，是過彎的時候我才看見告訴人的車子過來，所以才會來不及撞到
    」等語（偵卷第六、二四頁、原審卷第八一頁至第八五頁），足證被告疏於注意
    車前狀況，復未採取適當之避煞措施，且偏左超速行駛，為本件車禍發生原因，
    告訴人靠右正常行駛被撞，無肇事因素。
(三)、按行車速度應依標誌規定；汽車行駛時，駕駛人應注意車前狀況，隨時採取必要
    之安全措施；汽車在未劃標線之道路應靠右行駛，道路交通安全規則第九十三條
    第一項、第九十四條第三項、第九十五條前段分別定有明文，被告領有駕照騎乘
    機車自應注意遵守前揭規定；而事故發生時為晴天、有自然光線之中午，肇事處
    視距良好，為乾燥、平坦、無缺陷、無障礙物之柏油路面，有現場照片可憑，被
    告供稱其意識清楚，所駕車輛機件正常，即無不能注意之情事，竟疏於注意車前
    狀況，復未採取適當之安全措施，即偏左超速行駛肇事，就本件事故之發生即有
    過失，且其行為與告訴人被撞受傷間復有相當之因果關係，自應負過失罪責。
(四)、綜上，被告所辯應屬卸責，另證人丙○○所陳亦屬迴護，而俱不可採，本件事證
    明確，被告犯行堪以認定，應依法論科。
二、核被告乙○○所為係犯刑法第二百八十四條第一項前段之過失傷害罪，被告於警
    員潘信義抵現場處理時，係告訴人先行告知處理警員，業據告訴人陳明（原審卷
    第四一頁），是並非自首。原審予以論罪科刑固非無見，惟查：被告行為後之刑
    法第四十一條業於九十年一月十日修正公布，於同年月十二日生效，而修正後之
    刑法第四十一條第一項係規定：「犯最重本刑為五年以下有期徒刑之罪，而受六
    個月以下有期徒刑或拘役之宣告，因身體、教育、職業、家庭之關係或其他正當
    事由，執行顯有困難者，得以一元以上三元以下折算一日。但確因不執行所宣告
    之刑，難收矯正之效，或難以維持法秩序者，不在此限」，修正後之刑法第四十
    一條第一項之規定，將原得易科罰金者之範圍，由僅限於犯最重本刑為三年以下
    有期徒刑之罪擴大至犯最重本刑為五年以下有期徒刑之罪，二相比較，修正前即
    行為時之規定，尚非有利於行為人，是自應依刑法第二條第一項前段之規定，適
    用裁判時之法律即修正後刑法第四十一條第一項前段之規定，而對被告所宣告之
    刑諭知易科罰金之折算標準。原判決疏未詳查，未予比較適用，容有未洽，是被
    告上訴意旨以與告訴人和解，指摘原判決不當，因告訴人到庭陳明被告確與之和
    解，是所陳尚非無理由，且原判決既有可議，自應將原判決予以撤銷改判，爰審
    酌被告之品性、過失程度及其否認罪行，賠償對方損害之犯後態度，暨被害人所
    受傷害、告訴人復陳明原諒被告等一切情狀，量處拘役伍拾日，並依前開說明依
    修正後之刑法第四十一條第一項規定，諭知如易科罰金以佰元折算壹日。被告
    前未曾受有期徒刑以上刑之宣告，此有臺灣高等法院檢察署刑案記錄簡覆表在卷
    可查，其因一時失慮致有上開犯行，經此刑之宣告後當知所惕勉自勵信無再犯之
  虞，且其業已賠償告訴人，告訴人復陳明原諒被告，足認本件之宣告刑以暫不執
    行為適當，爰併予宣告緩刑貳年，以鼓勵向上並期自新。
三、上訴人即被告經合法傳喚無正當之理由不到庭，有送達證書在卷可稽，爰不待其
    陳述逕行判決，併此敘明。
據上論斷，應依刑事訴訟法第三百七十一條、第三百六十九條第一項前段、第三百六
十四條、第二百九十九條第一項前段，刑法第二百八十四條第一項前段、第二條第一
項前段、第四十一條第一項前段、第七十四條第一款，罰金罰鍰提高標準條例第一條
前段、第二條，判決如主文。
本案經檢察官鍾鳳玲到庭執行職務。
中    華    民    國    九十    年      十        月        十一      日
                              臺灣高等法院刑事第七庭
                                  審判長法  官  吳  啟  民
                                        法  官  蘇  隆  惠
                                        法  官  施  俊  堯
右正本證明與原本無異。
不得上訴。
                                        書記官  顏  志  豪
中    華    民    國    九十    年      十        月        十五      日
附錄：本判決論罪科刑法條全文
刑法第二百八十四條
因過失傷害人者，處六月以下有期徒刑、拘役或五百元以下罰金。致重傷者，處一年
以下有期徒刑、拘役或五百元下罰金。
從事業務之人，因業務上之過失傷害人者，處一年以下有期徒刑、拘役或一千元以下
罰金。致重傷者，處三年以下有期徒刑、拘役或二千元以下罰金。


司法院資訊處製作；財團法人民間司法改革基金會備份。
